臺灣高等法院高雄分院刑事判決　　　 100年度上訴字第1689號
上　訴　人
即　被　告　唐芳鈴
上列上訴人因毒品危害防制條例案件，不服臺灣高雄地方法院10
0 年度審訴字第2467號中華民國100 年9 月29日第一審判決（起
訴案號：臺灣高雄地方法院檢察署100 年度偵字第16632 號），
提起上訴，本院判決如下：
     主  文
上訴駁回。
     理  由
一、按不服地方法院之第一審判決而上訴者，應向管轄第二審之
    高等法院為之。上訴書狀應敘述具體理由。上訴書狀未敘述
    上訴理由者，應於上訴期間屆滿後20日內補提理由書於原審
    法院，逾期未補提者，原審法院應定期間先命補正。第二審
    法院認為上訴書狀未敘述理由或上訴有第362 條前段之情形
    者，應以判決駁回之。但其情形可以補正而未經原審法院命
    其補正者，審判長應定期間先命補正。刑事訴訟法第361 條
    、第367 條，分別定有明文。所謂不服第一審判決之具體理
    由，必係依據卷內既有訴訟資料或提出新事證，指摘或表明
    第一審判決有何採證、認事、用法或量刑等足以影響判決本
    旨之不當或違法，而構成應予撤銷之具體事由，始克當之（
    例如：依憑證據法則具體指出所採證據何以不具證據能力，
    或依憑卷證資料，明確指出所為證據證明力之判斷如何違背
    經驗、論理法則）；倘僅泛言原判決認定事實錯誤、違背法
    令、量刑失之過重或輕縱，而未依上揭意旨指出具體事由，
    或形式上雖已指出具體事由，然該事由縱使屬實，亦不足以
    認為原判決有何不當或違法者（例如：對不具有調查必要性
    之證據，法院未依聲請調查亦未說明理由，或援用證據不當
    ，但除去該證據仍應為同一事實之認定），皆難謂係具體理
    由，俾與第二審上訴制度旨在請求第二審法院撤銷、變更第
    一審不當或違法之判決，以實現個案救濟之立法目的相契合
    ，並節制濫行上訴（最高法院97年度台上字第892 號判決意
    旨參照）。是以上訴人之上訴書狀或補提之上訴理由書，雖
    有敘述上訴理由，惟並未具體敘述第一審判決有上述違法、
    不當情形，即與未敘述具體理由無異，其所為上訴，即不符
    合上訴之法定要件。
二、查上訴人即被告唐芳鈴違反毒品危害防制條例案件，經原審
    認定其以一施用行為同時觸犯施用第一級、第二級毒品罪，
    為想像競合犯，應從一較重之施用第一級毒品罪處斷；及有
    累犯有加重其刑之適用，量處有期徒刑10月，有判決書可稽
    ，被告不服提起上訴，略以：被告於原審業已坦承犯行，但
    被告母親因嚴重燒燙傷，需長期休養；而被告大哥早已離家
    出走；另被告二哥則患有中度精神分裂症，無法工作，是家
    庭之經濟來源均係由被告一人負責，且被告母親及二哥更須
    由被告擔負照顧，倘若被告因本案而入監服刑，勢必將嚴重
    影響被告家庭之生活，致母親及二哥無人照顧之窘境。是本
    件被告雖屬累犯而應加重其刑，然依刑法第60條之規定，仍
    亦得依刑法第59條之規定酌量減輕其刑。原審未斟酌考量上
    情，依比例原則，酌定被告適當之刑，為此依法提起上訴云
    云，有上訴狀附卷可稽。
三、關於刑之量定，係實體法上賦予法院得為自由裁量之事項，
    倘其未有逾越法律所規定之範圍，或濫用其權限，即不得任
    意指摘為違法。且在同一犯罪事實與情節，如別無其他加重
    或減輕之原因，下級審量定之刑，亦無過重或失輕之不當情
    形，則上級審法院對下級審法院之職權行使，原則上應予尊
    重（最高法院75年台上字第7033號判例；85年度台上字第2
    446 號判決意旨參考）。
四、又刑法第59條規定，犯罪之情狀可憫恕者，得酌量減輕其刑
    ；同法第57條規定，科刑時應審酌一切情狀，尤應注意下列
    事項（共10款）為科刑重輕之標準，兩條適用上固有區別，
    惟所謂「犯罪之情狀」與「一切情形」云云，並非有截然不
    同之領域，於裁判上酌減其刑時，應就犯罪一切情狀（包括
    第57條所列舉之10款事項），予以全盤考量，審酌其犯罪有
    無可憫恕之事由（即有特殊之原因與環境等等，在客觀上足
    以引起一般同情，以及宣告法定低度刑，是否猶嫌過重），
    以為判斷。故適用第59條酌量減輕其刑時，並不排除第57條
    所列舉10款事由之審酌，惟其程度應達於確可憫恕，始可予
    以酌減（最高法院70年度第6 次刑事庭會議決議參考）。而
    刑法第59條之規定，係裁判上之酌減，乃法院於職權範圍內
    得為酌定之事項，除其裁量權之行使，明顯違反比例原則外
    ，不得任意指為違法（最高法院96年度臺非字第5 號判決意
    旨參考）。
五、本件被告所犯上開之罪，有累犯加重其刑之適用，是原判決
    以被告屬累犯，應依刑法第47條第1 項規定，加重其刑；並
    審酌其施用毒品之行為不僅戕害自身身心健康，亦間接影響
    社會治安，且其前經觀察、勒戒、強制戒治後，仍未能戒斷
    毒癮，復已再犯施用毒品案件，有被告院內裁判案件紀錄表
    及前揭臺灣高等法院被告前案紀錄表在卷可稽，顯見其對毒
    品之依賴情形非輕，並考量被告施用毒品之前科次數，及其
    除施用毒品之前科外，並無其他犯罪前科紀錄等一切情狀，
    量處上開所示之刑，以資懲儆；業已斟酌關於刑法第57條科
    刑之一切情狀，在適法範圍內行使裁量權，業已從輕量刑，
    核無量刑瑕疵或違背法令不當之情形，其上訴意旨猶以家庭
    因素，認應依比例原則，酌定其適當之刑期云云，指摘原判
    決量刑過重，自非可取；且未指摘原判決關於適用法律及量
    刑等項，有何具體違法或不當之處。再其自95年間，即因施
    用毒品案件，經原審裁定送觀察、勒戒後，認有繼續施用毒
    品傾向，續由原審裁定令入戒治處所施以強制戒治，於96年
    3 月13日執行完畢，並經臺灣高雄地方法院檢察署檢察官以
    96年度戒毒偵字第108 號為不起訴處分確定；復於前開觀察
    、勒戒、強制戒治執行完畢釋放後5 年內之97年間，再犯施
    用毒品案件，經原審以97年度審簡字第6593號判決處有期徒
    刑3 月確定，於98年8 月14日縮刑期滿執行完畢；有臺灣高
    等法院被告前案紀錄表在卷可憑，是依其一再施用毒品之犯
    行，即經觀察、勒戒、強制戒治後，仍施用毒品，經判刑入
    監服刑，又再犯本件之罪等情以觀，在客觀上實難認其犯罪
    情狀有何足堪憫恕之處，其上訴理由，請求依刑法第59條酌
    量減輕其刑云云，亦非可取，上開均難認屬已提出具體之上
    訴理由。
六、綜上所述，本院審酌上情，認原審依被告之自白，並斟酌全
    辯論意旨及調查證據之結果，予以論罪科刑，於判決內已具
    體說明論科之理由，及其憑以認定之證據，客觀上並無何違
    法或不當之處，量刑業已從輕。被告上訴意旨猶以上開各情
    指摘原判決不當，經核並未依據卷內既有訴訟資料，具體指
    出或表明原判決有何採證、認事、用法等足以影響判決本旨
    之不當或違法之理由，僅空泛指摘原判決量刑過重，或未依
    刑法第59條減輕其刑為不當，惟並未依據卷內訴訟資料或提
    出新事實新證據，具體指摘原判決認事用法有何違法或不當
    ，或違背論理法則或經驗法則之情形，顯屬上訴未敘述具體
    理由。核之上揭說明，應認本件上訴違背法律上之程式，應
    予以駁回。
七、爰依刑事訴訟法第367 條前段、第372 條，不經言詞辯論，
    逕為判決如主文。
中    華    民    國   100    年    10    月    31    日
                 刑事第九庭     審判長法  官  莊秋桃
                                      法  官  范惠瑩
                                      法  官  田平安
以上正本與原本無異。
如不服本判決，應於判決送達後10日內向本院提出上訴狀，其未
敘述理由者，並應於提出上訴狀後10日內向本院補提上訴理由狀
（應附繕本）。
中    華    民    國   100    年    10    月    31    日
                                  書  記  官  馬蕙梅